台灣雲林地方法院刑事判決　　　　　　　　　　　　　 九十年度自字第五二號
　　自 訴 人　甲○○
　　被　　告　乙○○
右列被告因誣告案件，經自訴人提起自訴，本院判決如左︰
    主  文
乙○○意圖他人受刑事處分，向該管公務員誣告，處有期徒刑捌月。
    事  實
一、【緣起】(一)甲○○與徐嘉梅於民國（下同）八十年十月二十七日結婚，育有子女
    二人（分別於八十一年四月二十三日、八十二年七月十四日出生）；嗣後二人不
    和，而於九十年間有離婚之提議與討論。(二)九十年五月初，甲○○遍尋徐嘉梅不
    著，終於九十年五月七日十七時許，在雲林縣土庫鎮○○里○鄰○○街四九巷十
    六號之三乙○○家門口，發現停放有徐嘉梅所駕Ｙ５－７７０７號自用小客車，
    甲○○乃入該屋內查看，適乙○○回到家裡，二人因而拉扯、互毆，拉扯中，乙
    ○○問甲○○到他家中做什麼，甲○○告以要找他的老婆徐嘉梅。(三)九十年五月
    十八日，甲○○、徐嘉梅二人辦妥離婚手續，二個子女歸甲○○監護、撫養；離
    婚後，徐嘉梅居住在其二人於婚姻關係存續中所購買的房屋，即雲林縣斗六市○
    ○里○○街二七號一０樓。(四)九十年五月二十一日十三時三十分許，甲○○持原
    有鑰匙進入雲林縣斗六市○○街二七號一０樓，發現其前妻徐嘉梅與乙○○睡在
    同一房間的同一張床上，十分憤怒，即出手抓乙○○胸口衣物、項鍊，二人隨即
    扭打在一起。
二、【本案之事實】(一)隨後，乙○○竟意圖甲○○受刑事處分，打電話向雲林縣警察
    局斗六分局報案，警察隨即到場，乙○○誣指：九十年五月二十一日十三時三十
    分許，在斗六市○○街二七號一０樓，乙○○與徐嘉梅正在房間內睡覺，甲○○
    突然進入屋內，從客廳的茶几上竊取乙○○於凌晨三時左右所放置之新台幣（下
    同）一萬零九百元，並進入房間內以雙手將乙○○壓在床上，使乙○○不能抗拒
    ，要搶走乙○○戴在脖子上的金項鍊，經乙○○用力掙扎才將甲○○的手撥開。
    (二)警察乃當場逮捕甲○○，帶二人回分局製作筆錄，並將甲○○隨案解送到台灣
    雲林地方法院檢察署，經檢察官訊問後，於同日二十時十五分許釋放甲○○。
三、【相關案件之流程】(一)乙○○於九十年五月二十一日提出告訴之案件（九十年度
    偵字第二０八五號案件），除提出竊盜、強盜之告訴外，尚提出傷害之告訴。(二)
    甲○○因而於九十年五月二十五日向雲林縣警察局虎尾分局，就九十年五月七日
    被乙○○打傷等情事，對乙○○提出傷害、恐嚇之告訴（九十一年度偵字第二０
    二號案件）。(三)雙方就就互控傷害部分，均於九十年七月四日撤回告訴。之後，
    檢察官於九十年七月十七日，對九十年度偵字第二０八五號全案為不起訴處分，
    於九十一年一月三十日，對九十一年度偵字第二０二號全案為不起訴處分。(四)惟
    甲○○仍有所不甘，於九十年十一月二十六日具狀提起本件誣告案件之自訴。
    理  由
一、【相關案件流程】
    事實欄三所載相關案件之流程，有三個案卷的書狀、筆錄可證，不再贅述。
二、【被告對於這件事的說法】
    被告乙○○在審理時，對這件事的說明是：「當時發生此事我去刑事組做筆錄，
    當時我在睡午覺，我要醒來時有人把我的項鍊拉起來，我起來時我從十樓跑下樓
    ，當時我的意思以為是有人要強搶，我向鄰居借電話去打一一九，警察來時我跟
    他們一起上樓，警察衝進去，當時警察就把甲○○壓在地上，警察就問我說看我
    裡面有何損失，房子裡面沒有什麼東西掉了，睡午覺我把錢放在客廳茶几上，警
    察進來，我清點時茶几上的錢，茶几上的錢不見了，茶几上放有一萬零四百元至
    一萬零六百元左右，清點時沒有看到錢。」「徐嘉梅她是要求我幫她搬房子，搬
    到累時，那裡共有三房間，有二個房間堆的滿滿的，只剩下一間，我搬到很累，
    我跟徐嘉梅說我要去睡午覺，我先跑到床上休息，徐小姐說好她要在客廳休息，
    我休息的房間門當時沒有上鎖，當我醒來時，自訴人拉著我項鍊時我才發現徐小
    姐睡在我旁邊。」（見本院卷第二一、二四頁）被告對這件事的說法，重點在於
    ：(一)於九十年五月二十一日十三時三十分許，他確實睡在斗六市○○街二七號一
    ０樓屋內的一個房間，當時徐嘉梅就睡在他的身邊。
    (二)甲○○突然進來，把他的項鍊拉起來。
    (三)他認為甲○○要強搶，跑下樓向鄰居借電話去打一一九報案，警察來時陪警察
      一起上樓，警察衝進去就把甲○○壓在地上，警察就問他說有什麼損失，他向
      警察說茶几上的錢一萬零四百元至一萬零六百元左右不見了。
三、【乙○○當時提出告訴的內容】
    (一)九十年五月二十一日十四時三十分許，乙○○是這樣對斗六分局刑事組偵查員
      說的：「於九十年五月二十一日十三時三十分許，在斗六市○○街二七號一０
      樓，當時我與我女朋友徐嘉梅正在房間內睡覺，突然有一位甲○○由住宅之大
      門開鎖進入，從我客廳的茶几上竊取我於凌晨三時左右所放置之一萬零九百元
      ，隨後即進入房間內以雙手將乙○○壓在床上，使我不能抗拒，要搶走我戴在
      脖子上的金項鍊，‧‧‧我當時用力掙扎，將他的手撥開，才跑至住宅樓下報
      警到場查獲。」「‧‧‧損失財物一萬零九百元，金項鍊因我掙脫故未被搶走
      。」（見斗六警刑字第一九九九五號卷第三－四頁）
    (二)到了九十年六月六日，檢察官傳訊時，乙○○仍是這樣說的：「‧‧‧我報警
      時只著一內褲，以致我無法離開，但我確實丟了一萬多元。」「‧‧案發到我
      奪門而出，我並不知何某是徐女之前夫，且我的皮包是放在床頭，且被告當時
      以二手掐著我的脖子，另一萬零九百元是放在茶几上。」（見偵查卷第二四－
      二七頁）
    乙○○對右揭筆錄表示「筆錄記載正確。」（見本院卷第三九頁）而這二份筆錄
    顯示：
    (一)乙○○表示他確實丟了一萬零九百元。
    (二)乙○○於九十年五月二十一日確實向警察及檢察官，對甲○○提出告訴，指甲
      ○○「竊取一萬零九百元既遂，強盜脖子上一條金項鍊未遂」。
    (三)乙○○向檢察官表示「自睡在房間內被強盜時，到奪門而出，並不知甲○○是
      徐嘉梅的前夫」。
四、【甲○○、徐嘉梅的婚姻、家庭】
    (一)甲○○與徐嘉梅於民國（下同）八十年十月二十七日結婚，育有子女二人（分
      別於八十一年四月二十三日、八十二年七月十四日出生）；嗣後二人不和，而
      於九十年間有離婚之提議與討論，乃至於九十年五月十八日，甲○○、徐嘉梅
      二人辦妥離婚手續，二個子女歸甲○○監護、撫養。此有甲○○於檢察官訊問
      時之供詞（見九十年度偵字第二０八五號卷第二五頁），乙○○於警察訊問時
      之供詞（見斗六警刑字第一九九九五號卷第三頁），及離婚協議書影本、戶籍
      謄本各一件在卷可證（見九十年度偵字第二０八五號卷第一七－一九頁）。
    (二)離婚後，徐嘉梅尚住在斗六市○○街二七號一０樓，而那是甲○○、徐嘉梅二
      人於婚姻關係存續中所購買的房屋，業經徐嘉梅於檢察官訊問時供明（見九十
      年度偵字第二０八五號卷第二六頁）。
五、【法官對本案事實的看法】
    (一)【乙○○於提出告訴時，知道甲○○是徐嘉梅的前夫】
      九十年五月初，甲○○遍尋徐嘉梅不著，終於九十年五月七日十七時許，在
        雲林縣土庫鎮○○里○鄰○○街四九巷十六號之三乙○○家門口，發現停放
        有徐嘉梅所駕Ｙ５－７７０７號自用小客車，甲○○乃入該屋內查看，適乙
        ○○回到家裡，二人因而拉扯、互毆等情，有甲○○、乙○○、乙○○的祖
        母謝王含笑三人的警訊筆錄、甲○○的診斷證明書、徐嘉梅所有Ｙ５－７７
        ０７號自用小客車的車籍作業系統－查詢認可資料在卷可證（均見虎警刑字
        第一一八０八號卷）。
      在拉扯中，乙○○問甲○○到他家中做什麼，甲○○告以要找他的老婆徐嘉
        梅，因為他看到徐嘉梅的車子停在那裡等情，非但為甲○○於警訊時供明（
        見虎警刑字第一一八０八號卷第八頁），且乙○○亦於本院審理時坦承「（
        法官問：你們打的中間他有無說要做什麼？）答：他的意思說他要找他老婆
        。」「（法官問：他說他老婆是誰？）答：他說他老婆是徐嘉梅。「（問：
        法官問：打架時他有無說他為何要來你那裡找他老婆？）答：沒有說原因，
        他只是看到徐嘉梅的車在我家，事實上徐嘉梅也沒有在我家。」（見本院卷
        第二三頁）顯見乙○○在九十年五月七日就看過甲○○，而且知道甲○○是
        徐嘉梅的丈夫。
    (二)【乙○○知道甲○○掐住他的脖子，不是為了強盜他的金項鍊，而是為了要打
      他】
      九十年五月二十一日，甲○○、徐嘉梅才離婚三天，甲○○就在斗六市○○街
      二七號一０樓屋內的房間，看到乙○○、徐嘉梅睡在同一張床上，出手掐住乙
      ○○，乙○○有了九十年五月七日雙方拉扯、互毆的經驗，當然知道甲○○出
      手掐住他的脖子，不是為了強盜他的金項鍊，而是為了要打他。
    (三)【乙○○當時知道自己並未丟掉一萬零九百元】
      本件據乙○○報案，而到斗六市○○街二七號一０樓現場處理的雲林縣警察局
      斗六分局偵查員鄭明松、吳清水，於檢察官訊問時，證稱：「我們二人到現場
      處理，抵達時，甲○○有在現場，且我們有對他搜身，身上有百元鈔票，但不
      超過一千元。」（見九十年度偵字第二０八五號卷第二四頁）法官認為，甲○
      ○如果不憤怒，是違反常情的；憤怒之下，都已經急著要打乙○○了，那會有
      心情去竊取乙○○的錢？乙○○深知此點，卻又指摘甲○○偷錢，偵查員搜甲
      ○○的身，又不超過一千元。法官認為，根本沒有掉錢這回事！
    (四)【誣告】
      從而，乙○○向警察、檢察官提出告訴，指甲○○竊盜、強盜，不外是捏造事
      實，好讓甲○○受到現行犯的逮捕，受到重罪的偵查、審判，甚至去坐長期的
      監。
    (五)【甲○○被逮捕、移送】
      而甲○○也確實於當日被偵查員當場逮捕，隨案解送到台灣雲林地方法院檢察
      署，經檢察官訊問後，於同日二十時十五分許始被釋放，嗣後並經月餘的偵查
      ，始於九十年七月十七日，被不起訴處分，此有斗六警刑字第一九九九五號卷
      、九十年度偵字第二０八五號卷可證。
六、【論罪科刑】
    (一)核被告乙○○所為，係犯刑法第一百六十九條第一項之意圖他人受刑事處分，
      向該管公務員誣告罪。
    (二)法官審酌：
      被告乙○○尚無犯罪前科，有卷附被告全國前案紀錄表一件在卷可稽。
      自訴人甲○○指責被告乙○○「我的家庭變成這樣子是什麼人造成的，我還
        要照顧二個小孩，一個九歲、一個十歲‧‧‧他逼人太甚‧‧」（見本院卷
        第四０頁）法官認為，甲○○二個小孩的母巢破碎，未必全然是被告乙○○
        的責任。而他們為一個女人大打出手，雖然野蠻、原始，總還是他們的事，
        既然相互撤回告訴，法官也就管不上。但是，乙○○捏造竊盜、強盜的情節
        ，擺佈國家的警察，將情敵壓在地上並扭送地檢署拘留，接著折騰檢察官費
        心偵查，繞了一圈，才發現不是這麼一回事。這樣子耍弄偵查員和檢察官來
        整對手，實在是荒謬，法官因此認為不能輕縱被告的刑責，決定對他施以稍
        微重一點的處罰。
      被告乙○○雖然說「我是單親家庭長大，我還要還債，二個弟弟還小，我母
        親身體不好，我要照顧他們」「我另外有一個六年多的女朋友論及婚嫁」（
        見本院卷第四一頁）然而，這樣一個未婚的年輕人，膽子就大到敢隨意操控
        偵查員和檢察官以整肅情敵，而家庭也還不到缺他幾個月的收入就不能過下
        去的程度，法官認為，就該讓他監禁幾個月，以矯正他這種荒唐、惡劣的行
        徑，因而量處有期徒刑八月，且不給予緩刑之宣告。
七、據上論斷，應依刑事訴訟法第三百四十三條、第二百九十九條第一項前段，刑法
    第一百六十九條第一項，判決如主文。
中      華      民      國      九十一  年      九      月      十一    日
                                      台灣雲林地方法院刑事第一庭
                                              法  官  林  輝  煌
右正本證明與原本無異。
如不服本判決，應於送達後十日內向本院提出上訴狀（須附繕本），上訴於台灣高等
法院台南分院。
                                              書記官  陳  美  華
中      華      民      國      九十一  年      九      月      十一    日
附錄本案論罪科刑法條全文：
中華民國刑法
第一百六十九條
  意圖他人受刑事或懲戒處分，向該管公務員誣告者，處七年以下有期徒刑。
  意圖他人受刑事或懲戒處分，而偽造、變造證據或使用偽造變造之證據者亦同。
